臺灣高等法院臺中分院刑事判決　　　　 100年度上訴字第30號
上　訴　人
即　被　告　王寶生
上列上訴人因常業詐欺案件，不服臺灣臺中地方法院99年度訴字
第2453號中華民國99年10月26日第一審判決（起訴案號：臺灣臺
中地方法院檢察署99年度偵字第977號），提起上訴，本院判決
如下：
    主  文
上訴駁回。
    犯罪事實
一、王寶生自民國95年6月初起，受僱於吳育安（業經本院以95
    年度上訴字第2889號判處有期徒刑2年確定），共同參與吳
    育安自95年5月初某日起和真實姓名年籍不詳綽號「小陳」
    者之成年人共組之詐欺集團。該詐欺集團係由「小陳」擔任
    詐欺集團大陸地區總負責人，並由其僱用真實姓名年籍不詳
    綽號「小智」者之成年人當車手到大陸地區不特定之自動提
    款機領款，在臺灣地區則由吳育安擔任內部管理、總務及綜
    理主要業務之負責人，並僱用李建德（業經本院以95年度上
    訴字第2889號判處有期徒刑1年2月確定）及盧俊宏、李佳翰
    、廖家偉、賴珮瑜、陳姝樺、潘昱彬、味逸凡（前開7 人業
    經臺灣臺中地方法院以95年度訴字第2251號均判處有期徒刑
    1年2月，緩刑3年，並各向公庫支付新臺幣10萬元、8萬元、
    7萬元確定）、王逢饒（業經臺灣臺中地方法院以95年度訴
    字第2251號判處有期徒刑1年2月確定）等人，並與之約定無
    底薪，以在據點內每作成1詐騙案即抽取詐騙所得金額百分
    之5之方式，而基於共同意圖為自己不法所有之常業詐欺犯
    意聯絡，組成詐欺集團資以營生，並由吳育安承租臺中市○
    區○○路57號12樓之1房屋，作為機房，由王逢饒操作電腦
    主機發射訊息內容為：「你好，這裡是中國移動電信股份有
    限公司，因本機房當機，機器故障，導致重複計費，本電信
    公司對您多收628元（指中國大陸人民幣，下同），如您要
    辦理退費，請您撥9由專人為您服務」之訊息，至中國大陸
    地區，使中國大陸地區不特定民眾接獲上開訊息，俟中國大
    陸地區民眾依上開訊息指示撥回應電話時，再由賴珮瑜、陳
    姝樺、潘昱彬、味逸凡擔任一線接話人員，連續先後多次輪
    流接聽電話佯裝為中國移動電信公司員工，並告知辦理退費
    須留下個人及金融機構存摺等資料，該集團接話員則提供00
    000000、00000000、00000000號等3線電話，供接獲上開訊
    息之中國大陸地區不特定民眾查詢。迄中國大陸地區不特定
    民眾發現中國移動電信股份有限公司並未將628元匯入其帳
    戶內，依00000000、00000000、00000000號等3線電話聯絡
    查詢時，再由擔任2線接話人員之李建德、王寶生、盧俊宏
    、李佳翰、廖家偉，先後多次指示接獲上開訊息之中國大陸
    地區不特定民眾，至附近自動提款機按指示方式操作，致接
    獲訊息之中國大陸地區不特定民眾陷於錯誤，依前開詐欺集
    團成員指示，經由自動提款機轉帳方式，將受騙之中國大陸
    地區不特定民眾帳戶內之款項，錯匯入前開詐欺集團成員預
    先安排取得在大陸地區人民特定帳戶內，由在大陸地區真實
    姓名不詳綽號「小智」者之成年人，當車手到大陸地區各自
    動提款機提領所詐得之款項，共詐得約人民幣10萬元，並已
    匯入大陸地區人民特定帳戶內，尚未轉換成新臺幣匯入臺灣
    地區。嗣經警於95年6月7日下午4時30分許，在臺中市○○
    路57號12樓之1查獲，並扣得吳育安所有，供上開詐欺集團
    詐欺所用之電話機具4臺、行動電話12臺、效果鍵盤6個、電
    話分接器2個、網路數據機1個、電腦主機1台、大陸地區人
    頭帳戶單6張、ATM轉帳手則1張、公司帳簿2本、教戰守則2
    本、存摺帳戶簿3本、大陸地區客戶資料簿2本，而查悉上情
    。
二、案經臺中市政府警察局移送臺灣臺中地方法院檢察署檢察官
    偵查起訴。
    理    由
一、按現行刑事訴訟法為保障被告之反對詰問權，排除具有虛偽
    危險性之傳聞證據，以求實體真實之發見，於該法第159條
    第一項明定被告以外之人於審判外之言詞或書面陳述，除法
    律有規定者外，不得作為證據。而刑事訴訟法第159條之1至
    159條之4有傳聞法則之例外規定，且被告以外之人於審判外
    之陳述，雖不符前四條之規定，而經當事人於審判程序同意
    作為證據，法院審酌該言詞陳述或書面陳述作成時之情況，
    認為適當者，亦得為證據；當事人、代理人或辯護人於法院
    調查證據時，知有第159條第1項不得為證據之情形，而未於
    言詞辯論終結前聲明異議者，視為有前項之同意，刑事訴訟
    法第159條之5定有明文。其立法意旨在於傳聞證據未經當事
    人之反對詰問予以核實，原則上先予排除。惟若
    當事人已放棄反對詰問權，於審判程序中表明同意該等傳聞
    證據可作為證據；或於言詞辯論終結前未聲明異議，基於尊
    重當事人對傳聞證據之處分權，及證據資料愈豐富，愈有助
    於真實發見之理念，且強化言詞辯論主義，使訴訟程序得以
    順暢進行，上開傳聞證據亦均具有證據能力。本件檢察官及
    被告並未就本院以下所引用被告以外之人於審判外之陳述有
    所爭執，且迄於言詞辯論終結前，均未主張有刑事訴訟法第
    159條第1項不得為證據之情形，是應認已同意作為證據，且
    經本院審酌後，認無不適當之情形，應認均有證據能力，合
    先敘明。
二、上揭犯罪事實，業據上訴人即被告王寶生於警詢、偵查、原
    審及本院審理時均坦承不諱，核與證人即共同被告吳育安、
    李建德、盧俊宏、李佳翰、廖家偉、賴珮瑜、陳姝樺、潘昱
    彬、味逸凡、王逢饒分別於警詢、偵查及原審法院95年度訴
    字第2251號審判中之證述及供述相符，復有員警於前開查獲
    時地所扣得之吳育安所有，供上開詐欺集團所用之電話機具
    4臺、行動電話12臺、效果鍵盤6個、電話分接器2個、網路
    數據機1個、電腦主機1台、大陸地區人頭帳戶單6張、ATM轉
    帳手則1張、公司帳簿2本、教戰守則2本、存摺帳戶簿3本、
    大陸地區客戶資料簿2本等物可資佐證，足見被告之自白確
    與事實相符，自可採為論罪科刑之依據。至其雖稱尚未分得
    贓款，惟大陸民眾確已被騙而將款項轉匯入其等所使用之帳
    戶，並經車手提領，其等犯罪即已既遂，縱被告尚未分得款
    項，對於其罪責尚不生影響。從而，本件事證已臻明確，被
    告犯行洵堪認定，應予依法論科。
三、新舊法之比較
  (一)查刑法於94年2月2日修正公布，並於被告行為後之95年7月1
    日起生效施行，其中常業詐欺罪業已刪除，被告犯後法律已
    有變更，而刑法第339條之普通詐欺罪，其法定本刑為5年以
    下有期徒刑、拘役或科或併科1千元以下罰金；而修正前之
    刑法第340條之常業詐欺罪其法定本刑為1年以上7年以下有
    期徒刑，得併科5萬元以下罰金。本件被告所共同參與之詐
    欺集團而為詐欺取財之行為有多次，該集團詐騙時間長達近
    月，若依新法各別多次論以詐欺取財罪，即數罪併罰結果，
    其刑度顯較修正前刑法第340條常業詐欺取財罪為重，經比
    較新舊法結果，新法之規定對被告並非較為有利，依刑法第
    2條第1項前段之規定，自應適用被告行為時之修正前刑法第
    340條常業詐欺取財罪論處。
  (二)刑法第33條第5款規定，修正前之規定為：「罰金：一元以
    上。」與修正後之規定為：「罰金：新臺幣一千元以上，以
    百元計算之。」不同。比較新舊法結果，適用被告行為時之
    法律，即修正施行前之刑法第三十三條第五款規定，對被告
    並無不利  之情形，而應適用修正前規定。
  (三)綜上所述，本件前開部分以修正前規定，對於被有利，自應
    適用修正前規定。又與本案有關之刑法第28條，亦有修正，
    惟其適用結果，對被告之法律效果並無不同，自應依裁判時
    法即新法論處。
四、按刑法上所謂常業犯，指反覆以同種類行為為目的之社會活
    動之職業性犯罪而言，至於犯罪所得之多寡，是否恃此犯罪
    為唯一之謀生職業，則非所問，縱令兼有其他職業，仍無礙
    於該常業犯罪之成立（最高法院85年臺上字第510號判例參
    照）。被告與共同被告吳育安、李建德、盧俊宏、李佳翰、
    廖家偉、賴珮瑜、陳姝樺、潘昱彬、味逸凡、王逢饒等之前
    開詐欺集團，成員均有多人，彼此分工合作，具有相當之組
    織規模，而該詐欺集團犯罪時間亦均長達近月之久，期間反
    覆多次實施如前所示之同種類行為為目的之社會活動之職業
    性詐欺犯罪，分工嚴密，其等恃此營生之意甚明，顯係以詐
    欺為常業無誤。核被告所為，係犯修正前刑法第340條之常
    業詐欺取財罪。被告與共同被告吳育安、李建德、盧俊宏、
    李佳翰、廖家偉、賴珮瑜、陳姝樺、潘昱彬、味逸凡、王逢
    饒等人，及在大陸地區之真實姓名不詳綽號「小陳」、「小
    智」等人間，有犯意之聯絡及行為之分擔，均為共同正犯。
五、原判決以被告罪證明確，並適用刑法第2條第1項前段、第28
    條、修正前刑法第340條、第38條第1項第2款，刑法施行法
    第1條之1（漏引），中華民國九十六年罪犯減刑條例第2條
    第1項第3款、第7條規定，並審酌被告正值青壯之年，竟未
    思正途，貪圖私利共同參與詐欺被害人，行為實屬不該；惟
    念其犯後坦認犯行，態度尚佳，暨其於共同詐騙犯罪中所扮
    演之角色並非詐欺集團之核心份子，兼衡其素行、智識、犯
    罪所得與涉案情節輕重，於犯罪後尚見存有悔悟之意及原審
    公訴人具體求刑有期徒刑1年2月亦屬適當等一切情狀，量處
    有期徒刑1年2月。及被告前揭所為常業詐欺犯行，其犯罪時
    間係在96年4月24日前，為中華民國九十六年罪犯減刑條例
    第3條第16款所列之罪，既經量處有期徒刑1年2月，即合於
    該條例第3條所規定之宣告刑未逾1年6月減刑要件，應減其
    刑2分之1。及敘明共同正犯因相互間利用他人之行為，以遂
    行其犯意之實現，本於責任共同之原則，有關沒收部分，對
    於共犯間供犯罪所用之物，自均應為沒收之諭知（最高法院
    89年度臺上字第6946號裁判意旨參照）。本件扣案之電話機
    具4臺、行動電話12臺、效果健盤6個、電話分接器2個、網
    路數據機1個、電腦主機1台、大陸地區人頭帳戶單6張、ATM
    轉帳手則1張、公司帳簿2本、教戰守則2本、存摺帳戶簿3本
    、大陸地區客戶資料簿2本等物，為共同被告吳育安所有，
    供本件犯罪所用之物，業據共同被告吳育安於本院95年度訴
    字第2251號審理中供承在卷，且為被告於本案審理時供述甚
    明，故應依修正前刑法第38條第1項第2款規定，爰均予宣告
    沒收。核無不合，被告上訴意旨認其未分得詐欺款項，且原
    審對於共犯有宣告緩刑，卻未對被告宣告緩刑，係屬不當等
    語；惟本件大陸民眾確已被騙而將款項轉匯入其等所使用之
    帳戶，並經車手提領，其等犯罪即已既遂，縱被告尚未分得
    款項，對於其罪責尚不生影響，已如前述；再者，被告曾因
    行使偽造私文書罪，經臺灣高等法院以98年度上重更（一）
    字第49號判決判處有徒刑10月，減為有期徒刑5月，於99年3
    月22日執行完畢之事實，有臺灣高等法院被告前案紀錄表可
    參，依法本不得對其宣告緩刑，則原審未予宣告緩刑，並無
    不當。是其上訴並無理由，應予駁回。
據上論結，應依刑事訴訟法第368 條，判決如主文。
本案經檢察官徐錫祥到庭執行職務。
中    華    民    國  100     年    2    月     9     日
            刑事第七庭   審判長法  官 林 榮 龍
                               法  官 李 秋 娟
                               法  官 黃 仁 松
以上正本證明與原本無異。
如不服本判決應於收受送達後十日內向本院提出上訴書狀，其未
敘述上訴理由者，並得於提起上訴後十日內向本院補提理由書（
均須按他造當事人之人數附繕本）「切勿逕送上級法院」。
                               書記官 鄧 智 惠
中    華    民    國   100    年    2     月    10    日
附錄論罪科刑法條全文：
中華民國刑法第339條
 (普通詐欺罪)
意圖為自己或第 3 人不法之所有，以詐術使人將本人或第 3 人
之物交付者，處五年以下有期徒刑、拘役或科或併科1000元以下
罰金。
以前項方法得財產上不法之利益或使第 3 人得之者，亦同。
前二項之未遂犯罰之。
中華民國刑法第340條
以犯第339條之罪為常業者，處一年以上七年以下有期徒刑，得
併科五萬元以下罰金。